臺灣新北地方法院刑事判決　　　　　 110年度審易字第1541號
公　訴　人　臺灣新北地方檢察署檢察官
被　　　告　吳建邦



上列被告因竊盜案件，經檢察官提起公訴（110 年度偵字第2863
8 號、第29075 號），被告於準備程序中就被訴事實為有罪之陳
述，經本院裁定改以簡式審判程序審理，判決如下：
    主  文
吳建邦犯攜帶兇器竊盜罪，處有期徒刑參月，如易科罰金，以新
臺幣壹仟元折算壹日；未扣案之犯罪所得三星手機壹支沒收，於
全部或一部不能沒收或不宜執行沒收時，追徵其價額。又犯攜帶
兇器竊盜罪，處有期徒刑參月，如易科罰金，以新臺幣壹仟元折
算壹日。未扣案之犯罪所得新臺幣參仟陸佰元、Hugiga手機壹支
均沒收，於全部或一部不能沒收或不宜執行沒收時，追徵其價額
。應執行有期徒刑肆月，如易科罰金，以新臺幣壹仟元折算壹日
。
    事實及理由
一、吳建邦意圖為自己不法之所有，基於加重竊盜之犯意，分別
    為下列行為：
  ㈠於民國99年7 月30日22時許，在新北市○○區○○○路00號
    前，持客觀上可供兇器使用之螺絲起子，撬開劉思廷停放在
    該處車牌號碼000-000 號普通重型機車之置物箱後，竊取劉
    思廷放在置物箱內之三星手機1 支，得手後旋離去。
  ㈡於99年8 月14日1 時至1 時25分之間某時，在新北市○○區
    ○○路0 段000 號前，持客觀上可供兇器使用之釘錘，敲破
    楊孟達停放在該處車牌號碼0000-00 號自用小客車副駕駛座
    之車窗後，竊取楊孟達放在車內之身份證、健保卡、車牌號
    碼000-000 號輕型機車行照、普通重型機車駕照、信用卡（
    臺灣企銀、永豐銀行）、金融卡（中國信託、臺灣企銀、永
    豐銀行、安泰銀行）、悠遊卡、現金新臺幣（下同）2,500
    元，友人蔡易霖之身份證、健保卡、普通重型機車駕照、車
    牌號碼000-000 號普通重型機車行照、汽車駕照、金融卡（
    玉山銀行、台北富邦、郵局、臺灣銀行、臺灣企銀、彰化銀
    行）、信用卡（玉山銀行、日盛銀行）、現金1,100 元、Hu
    giga手機1 支及友人洪韶青之健保卡，得手後旋離去。
二、證據：
  ㈠被告吳建邦於警詢、偵查、本院準備程序及審理時自白。
  ㈡被害人劉思廷於警詢中之陳述。
  ㈢告訴人楊孟達於警詢中之指述。
  ㈣被告書立之自白書。  
  ㈤臺北縣政府警察局（現為新北市政府警察局）板橋分局後埔
    派出所受理各類案件紀錄表及受理刑事案件報案三聯單（事
    實一㈠部分）。
  ㈥臺北縣政府警察局（現為新北市政府警察局）板橋分局板橋
    派出所受理各類案件紀錄表、受理刑事案件報案三聯單、勘
    察採證同意書及車輛詳細資料報表及現場車輛照片（事實一
    ㈡部分）。
三、論罪科刑：
  ㈠按行為後法律有變更者，適用行為時之法律，但行為後之法
    律有利於行為人者，適用最有利於行為人之法律，刑法第2
    條第1 項定有明文。查被告行為後，刑法第321 條業於100
    年1 月26日修正公布，並於同月28日施行，修正前刑法第32
    1 條第1 項原規定：「犯竊盜罪而有左列情形之一者，處6
    月以上、5 年以下有期徒刑：…」，100 年1 月26日修正後
    刑法第321 條規定：「犯竊盜罪而有下列情形之一者，處6
    月以上、5 年以下有期徒刑，得併科新臺幣10萬元以下罰金
    ：…」；嗣刑法第321 條於108 年5 月29日修正公布，並於
    同年月31日生效施行，修正後刑法第321 條則規定：「犯前
    條第1 項、第2 項之罪而有下列情形之一者，處6 月以上5
    年以下有期徒刑，得併科50萬元以下罰金：…」，是被告行
    為後法律已有變更，經比較上開新舊法之規定，以100 年1
    月26日修正施行前之規定較有利於被告，依刑法第2 條第1
    項前段規定，自應適用被告行為時即100 年1 月26日修正前
    刑法第321 之規定處罰。
  ㈡按刑法第321 條第1 項第3 款之攜帶兇器竊盜罪，係以行為
    人攜帶兇器竊盜為其加重條件，此所謂兇器，其種類並無限
    制，凡客觀上足對人之生命、身體、安全構成威脅，具有危
    險性之兇器均屬之，且祇須行竊時攜帶此種具有危險性之兇
    器為已足，並不以攜帶之初有行兇之意圖為必要（最高法院
    79年度台上字第5253號判決意旨參照）。經查，被告就事實
    一㈠、㈡竊盜犯行所持用之螺絲起子及釘錘，分別得撬開機
    車置物箱及敲破車窗，顯均屬質地堅硬之金屬製品，如持以
    向人攻擊，客觀上當足以危害他人生命、身體之安全，揆諸
    前揭說明，均應屬兇器無疑。是核被告所為，均係犯100 年
    1 月26日修正前刑法第321 條第1 項第3 款之攜帶兇器竊盜
    罪。被告就上開2 次犯行，犯意各別，行為互殊，應予分論
    併罰。
  ㈢按刑法第62條所規定之自首，係以犯人在犯罪未發覺前，向
    該管公務員自承犯罪，而受法律之裁判為要件。所謂未發覺
    ，乃指犯罪事實未為有偵查犯罪職權之公務員發覺，或犯罪
    事實雖已發覺，而犯人為誰，尚不知者而言。而向該管公務
    員自承其犯罪，不以先自向該公務員告知為必要，即受追問
    時，告知其犯罪仍不失為自首；再所謂發覺，固非以有偵查
    犯罪權之機關或人員確知其人犯罪無誤為必要，而於對其發
    生嫌疑時，即得謂為已發覺；但此項對犯人之嫌疑，仍須有
    確切之根據得為合理之可疑者，始足當之，若單純主觀上之
    懷疑，要不得謂已發生嫌疑（最高法院72年台上字第641 號
    判例、92年度台上字第487 號判決意旨參照）。查被告於本
    案犯罪未被有偵查權之機關或公務員發覺前，主動坦承上開
    竊盜犯行乙情，有被告自白書在卷可佐，屬對於未發覺之罪
    自首而願接受裁判，爰均依刑法第62條前段規定減輕其刑。
  ㈣爰審酌被告行為時正值壯年，不思以正當管道獲取所需，竟
    恣意竊取他人財物，並攜帶兇器行竊，顯然欠缺尊重他人財
    產權之觀念，且對社會治安產生危害，所為應予非難，惟犯
    後坦承犯行，態度尚佳，兼衡個人戶籍資料查詢結果註記為
    國中畢業之教育程度、於警詢中自陳勉持之家庭經濟狀況、
    素行、犯罪之動機、目的、手段、所竊取之財物價值、迄未
    與告訴人及被害人達成和解或賠償損害等一切情狀，分別量
    處如主文所示之刑及諭知易科罰金之折算標準，並定應執行
    刑及諭知易科罰金之折算標準。
四、沒收：
  ㈠按供犯罪所用、犯罪預備之物或犯罪所生之物，屬於犯罪行
    為人者，得沒收之。犯罪所得，屬於犯罪行為人者，沒收之
    。前2 項之沒收，於全部或一部不能沒收或不宜執行沒收時
    ，追徵其價額。刑法第38條第2 項前段、第38條之1 第1 項
    前段、第3 項定有明文。
  ㈡查被告就事實一㈠竊得之三星手機1 支、就事實一㈡竊得之
    現金3,600 元及Hugiga手機1 支，未扣案亦未返還告訴人及
    被害人，均應依刑法第38條之1 第1 項前段、第3 項之規定
    在被告各該主文項下諭知沒收，於全部或一部不能沒收或不
    宜執行沒收時，追徵其價額。
  ㈢被告就事實一㈡竊得之告訴人之身份證、健保卡、車牌號碼
    000-000 號輕型機車行照、普通重型機車駕照、信用卡（臺
    灣企銀、永豐銀行）、金融卡（中國信託、臺灣企銀、永豐
    銀行、安泰銀行）、悠遊卡，友人蔡易霖之身份證、健保卡
    、普通重型機車駕照、車牌號碼000-000 號普通重型機車行
    照、汽車駕照、金融卡（玉山銀行、台北富邦、郵局、臺灣
    銀行、臺灣企銀、彰化銀行）、信用卡（玉山銀行、日盛銀
    行）及友人洪韶青之健保卡，固屬被告犯罪所得，惟上開物
    品純屬個人身分證明、健保資格或金融機構刷卡消費並提領
    款項之用，倘告訴人、蔡易霖及洪韶青申請註銷、掛失止付
    並補發新卡片、證件，原卡片、證件即失去功用，已不具刑
    法重要性，為免執行之困難，故依刑法第38條之2 第2 項規
    定不予宣告沒收。
  ㈣至被告就事實一㈠、㈡用以行竊之螺絲起子及釘錘，雖係被
    告所有並供本案竊盜犯行所用之物，惟並未扣案，亦無證據
    證明仍尚存在，且衡量該等犯罪工具甚易取得，價值不高，
    不具備刑法上之重要性，爰依刑法第38條之2 第2 項之規定
    ，均不予宣告沒收或追徵，附此敘明。
據上論斷，應依刑事訴訟法第273 條之1 第1 項、第299 條第1
項前段，判決如主文。
本案經檢察官黃彥琿偵查起訴，由檢察官宋有容到庭執行職務。
中    華    民    國   110    年    11    月    22    日
                  刑事第二十三庭  法  官  龔書安
上列正本證明與原本無異。
如不服本判決，應於判決送達後20日內敘明上訴理由，向本院提
出上訴狀（應附繕本），上訴於臺灣高等法院。其未敘述上訴理
由者，應於上訴期間屆滿後20日內向本院補提理由書「切勿逕送
上級法院」。
                                  書記官  石秉弘
中    華    民    國   110    年    11    月    23    日                               
附錄本案論罪科刑法條全文：
中華民國100 年1 月26日修正前刑法第321 條
犯竊盜罪而有左列情形之一者，處6 月以上、5 年以下有期徒刑
：
一、於夜間侵入住宅或有人居住之建築物、船艦或隱匿其內而犯
    之者。
二、毀越門扇、牆垣或其他安全設備而犯之者。
三、攜帶兇器而犯之者。
四、結夥三人以上而犯之者。
五、乘火災、水災或其他災害之際而犯之者。
六、在車站或埠頭而犯之者。
前項之未遂犯罰之。